臺灣高雄地方法院刑事判決　　　　　　　　　　　　九十三年度簡上字第七六九號
　　上　訴　人　臺灣高雄地方法院檢察署檢察官
　　被　　　告　丁○○　男　民.
右上訴人因被告詐欺案件，不服台灣高雄地方法院九十二年度簡字第二七七Ｏ號，中
華民國九十三年八月二十四日第一審判決（聲請簡易判決處刑及移送併案案號：九十
二年度偵字第一一三六二號、第一四七五五號），提起上訴及移送併案審理（九十三
年度偵字第一二一一六號、第一八四一Ｏ號、第一九八八Ｏ號），本院管轄之第二審
合議庭判決如左：
    主  文
原判決撤銷。
丁○○幫助意圖為自己不法之所有，以恐嚇使人將本人之物交付，累犯，處有期徒刑
伍月，如易科罰金，以參佰元折算壹日。
    事  實
一、丁○○曾於民國八十二年間，因違反肅清煙毒條例案件，經法院判處有期徒刑三
    年六月確定，於八十二年九月二日入監執行，嗣於八十四年一月七日假釋出監，
    詎丁○○於八十四年十月六日（尚在假釋期間），又因違反麻醉藥品管理條例案
    件，經法院判處有期徒刑五年六月確定，於八十四年十二月一日入監執行，並經
    撤銷假釋後，接續執行殘刑二年一月三日，嗣於九十一年十月三日假釋期滿執行
    完畢。詎丁○○仍不知警惕，明知近年來有不法犯罪集團，為掩飾犯罪避免警方
    查緝，經常向他人蒐購個人金融機構帳戶以供犯罪使用，客觀上可預見出租個人
    帳戶予不相識之陌生人使用，顯有可能係提供他人犯罪使用，詎丁○○仍基於幫
    助詐欺及恐嚇取財之故意，於九十二年五月間某日，在高雄市○○○路與大順路
    口，將如附表所示其所有之金融機構帳戶之存摺及提款卡，以每個帳戶新台幣（
    下同）一千元（郵局則為二千五百元）之代價，出租予不詳姓名年籍綽號「阿國
    」之成年男子使用，共計得款六千五百元。嗣該「阿國」之成年男子所組成犯罪
    集團，遂於下列時間地點，分別為詐欺及恐嚇取財之犯罪行為：
  (1)於九十二年四月一日上午十一時許，該犯罪集團之某成年男子，撥打電話予乙○○，佯稱：伊係國稅局承辦人員，欲退稅予乙○○云云，請乙○○至自動提款機
    前依其指示操作，即可完成退稅手續，乙○○因而陷於錯誤，前往自動提款機前
    依其指示操作，乙○○遂將其所有存款一萬九千一百五十六元轉帳至丁○○所有
    如附表編號一所示郵局帳戶內，俟操作完成後，乙○○查詢其帳戶餘額，發現金
    額短少，始知受騙。
  (2)於九十二年五月二日，該犯罪集團於聯合報上刊登「貝柔嬰兒用品徵求家庭包裝
    人員」之分類廣告，己○○依該廣告所附電話撥打後，該犯罪集團一名自稱「李
    小姐」之成年女子，向己○○佯稱：其可代工公司嬰兒產品，並欲將代工工資匯
    入己○○之帳戶內，請己○○至自動提款機前依其操作指示，即可完查帳手續云
    云，致己○○因而陷於錯誤，至自動提款機前依其指示操作，己○○遂將其帳戶
    內所有之存款一千九百九十八元轉帳至丁○○所有如附表編號一所示郵局帳戶內
    ，俟操作完成後，己○○發現其帳戶金額短少，打電話予該犯罪集團成員理論，
    詎該犯罪集團一名自稱「經理」之成年男子，向己○○及其先生佯稱：因己○○
    操作錯誤，致伊公司損失八十餘萬元云云，並要求己○○再至自動提款機前依其
    指示操作，己○○亦陷於錯誤，於同年五月三日，至自動提款機前依其指示操作
    ，因而將其帳戶內所有之存款七萬八千零七十八元轉帳至丁○○所有如附表編號
    五所示帳戶內，俟操作完成後，己○○發現其帳戶金額短少，始知受騙並報警處
    理。
  (3)於九十二年五月十一日，丙○○依色情交易廣告上所登之電話，與該犯罪集團成
    員聯絡，該犯罪集團成員遂佯稱：要其攜帶提款卡至自動提款機前，依其指示操
    作，以辨識身份云云，致丙○○因而陷於錯誤，前往自動提款機前依其指示操作
    ，丙○○遂將其所有存款二萬零十元轉帳至丁○○所有如附表編號二所示帳戶內
    ，俟操作完成後，丙○○查詢其帳戶餘額，發現金額短少，始知受騙。
  (4)於九十二年五月十一日，壬○○依色情交易廣告上所登之電話，與該犯罪集團成
    員聯絡，該犯罪集團成員遂佯稱：要其攜帶提款卡至自動提款機前，依其指示操
    作，以辨識身份云云，致壬○○因而陷於錯誤，前往自動提款機前依其指示操作
    ，壬○○遂將其所有存款九萬七千五百六十一元轉帳至丁○○所有如附表編號二
    所示帳戶內，俟操作完成後，壬○○查詢其帳戶餘額，發現金額短少，始知受騙
    。
  (5)於九十二年五月十一日，辛○○接到該犯罪集團來電，渠等向辛○○佯稱：伊可
    以退稅，並要求伊在提款機上按渠等指示操作云云，致辛○○因而陷於錯誤，前
    往自動提款機前依其指示操作，辛○○遂將其所有存款三十七萬零四十四元轉帳
    至丁○○所有如附表編號二所示帳戶內，俟操作完成後，辛○○查詢其帳戶餘額
    ，發現金額短少，始知受騙。
  (6)於九十二年五月十二日，庚○○依色情交易廣告上所登之電話，與該犯罪集團成
    員聯絡，該犯罪集團成員遂佯稱：要其攜帶現金卡至自動提款機前，依其指示操
    作，以辨識身份云云，致庚○○因而陷於錯誤，前往自動提款機前依其指示操作
    ，庚○○遂將現金二萬零二元轉帳至丁○○所有如附表編號二所示帳戶內，俟操
    作完成後，對方均置之不理，庚○○始知受騙。
  (7)於九十二年六月十四日二十二時許，該犯罪集團成員，在高雄縣鳳山市○○路四
    二三號前，竊取周以莉所有（交由甲○○使用）之車牌號碼Ｅ四—八二七一號汽
    車一部得手後，該犯罪集團成員即打電話向甲○○恐嚇稱：要支付汽車贖款一萬
    二千元，否則將汽車解體等語，甲○○因而心生恐懼，於同年月十六日，依該犯
    罪集團成員指示，匯款一萬二千元至丁○○所有如附表編號三所示帳戶內，並於
    同日經該犯罪集團成員提領花用。
二、案經高雄市政府警察局新興分局、三民第一分局及高雄縣警察局鳳山分局報告臺
    灣高雄地方法院檢察署檢察官聲請簡易判決處刑，及移送併案審理。
　　理　由
一、右揭事實，業據被告丁○○於本院審理中坦白承認，核與被害人乙○○等人分別
    於警訊及偵查中指述之情節相符，復有被告所有如附表所示之金融機構帳戶開戶
    資料及資金往來明細表、被害人等報案資料、被害人等之自動提款機交易明細表
    、被害人周以莉車輛失竊報案證明單等在卷可憑，是被告之自白與事實相符，事
    證明確，其有上揭幫助詐欺及恐嚇取財之犯行，應堪認定。
二、查一般人至銀行申請開立帳戶，其目的不外乎利用銀行帳戶作存、提款、轉帳等
    財產之金錢支配處分，故對於銀行發給之存摺、印章、金融卡、密碼、語音查詢
    轉帳密碼等資料，無不妥為保存，以防遺失或被盜用，損及個人財產權益，並遭
    濫用為財產犯罪之工具，且個人存摺與存戶印鑑章、提款卡結合，專有性甚高，
    更非一般自由流通使用之物，縱需交他人使用，亦必基於信賴關係或特殊事由，
    自不可能隨意交予不熟識之人任意使用，又以現在銀行開戶手續之簡便，需用者
    儘可自行申請，是苟有不熟識之人欲借用存摺使用，並甘願支付代價而利用他人
    銀行帳戶供資金流通，一般人本於生活經驗及認識，足以懷疑需用者，係基於隱
    瞞資金流向或行為人之身份之不法目的，與利用他人之銀行該等帳戶為犯罪工具
    有關。按刑法上之故意，可分為直接故意與不確定故意（間接故意），所謂「不
    確定故意」，係指行為人對於構成犯罪之事實，預見其發生而其發生並不違背其
    本意者，刑法第十三條第二項定有明文。本案被告明知金融機構帳戶係個人理財
    之重要工具，且關係個人財產、信用之表徵，不能隨意交予陌生人使用，且近來
    社會上時有聞利用不實之廣告，而詐取財物之犯罪類型層出不窮，該等犯罪多數
    均係利用人頭帳戶作為出入帳戶，並經媒體廣為披載，被告係有正常辨識能力之
    人，對於他人會持其所提供之銀行帳戶犯罪，應有所預知，被告竟將其所開立之
    帳戶供人使用，對於他人持以犯罪之事實，自無不知之理，足見被告有幫助上揭
    犯罪集團利用其帳戶犯罪之不確定故意，應無疑義，被告主觀上有幫助詐欺及恐
    嚇取財之故意甚明。是核被告所為，係犯刑法第三百三十九條第一項詐欺取財罪
    ，及同法第三百四十六條第一項恐嚇取財罪之幫助犯，爰依刑法第三十條第二項
    規定，均按正犯之刑減輕之。被告同時出租如附表所示五個金融機構帳戶予犯罪
    集團使用，已據被告於本院審理中供述明確，是被告係基於一個幫助犯罪之故意
    ，以一個提供帳戶之幫助行為，幫助犯罪集團連續向被害人乙○○等六人為詐欺
    取財之犯行，此部分被告應論以幫助連續詐欺取財。被告以一個幫助行為，同時
    觸犯上揭幫助連續詐欺及恐嚇取財之罪名，為想像競合犯，應從一重之幫助恐嚇
    取財罪處斷，檢察官認被告係連續幫助犯，容有未洽。又就被害人甲○○部分，
    該犯罪集團即正犯所為係恐嚇取財之犯行，是被告所犯應係恐嚇取財之幫助犯，
    檢察官誤認此部分係幫助詐欺罪嫌，亦有未洽。檢察官就被害人甲○○遭恐嚇取
    財部分，以九十三年度偵字第一二一一六號、第一八四一Ｏ號、第一九八八Ｏ號
    移送本院併辦，此部分與聲請簡易判決處刑部分，有想像競合犯之裁判上一罪關
    係，本院自應一併予以審理。查被告曾於八十二年間，因違反肅清煙毒條例案件
    ，經法院判處有期徒刑三年六月確定，於八十二年九月二日入監執行，嗣於八十
    四年一月七日假釋出監，被告於八十四年十月六日（尚在假釋期間），又因違反
    麻醉藥品管理條例案件，經法院判處有期徒刑五年六月確定，於八十四年十二月
    一日入監執行，並經撤銷假釋後，接續執行殘刑二年一月三日，嗣於九十一年十
    月三日假釋期滿執行完畢之事實，有臺灣高等法院被告全國前案紀錄表一份在卷
    可查，其受有期徒刑之執行完畢，五年以內再犯本件有期徒刑以上之罪，為累犯
    ，應依法加重其刑，並依法加重後減。
三、原審以被告罪證明確，而予論罪科刑，固非無見。惟查，被告有提供如附表編號
    三所示帳戶予犯罪集團使用，此部分所犯幫助恐嚇取財罪，與聲請簡易判決處刑
    部分有裁判上一罪關係，原審未及審酌，自有未洽。檢察官以原審判決未及審酌
    被告所提供如附表編號三所示帳戶之犯行，而提起上訴，為有理由，自應由本院
    予以撤銷改判。爰審酌被告貪圖小利，將個人帳戶提供他人詐欺取財使用，紊亂
    社會正常交易秩序，並使不法之徒藉此輕易從事犯罪，檢警難以追查緝捕，所造
    成之危害非輕，惟念及被告犯後坦承犯罪事實經過，及其犯罪所得與其他一切情
    狀，量處如主文所示之刑，並諭知易科罰金之折算標準。
據上論斷，應依刑事訴訟法第四百五十五條之一第三項、第三百六十九條第一項前段
、第三百六十四條、第二百九十九條第一項前段，刑法第三十條、第三百三十九條第
一項、第三百四十六條第一項、第五十五條、第四十七條、第四十一條第一項前段，
罰金罰鍰提高標準條例第一條前段、第二條，判決如主文。
本案經檢察官戊○○到庭執行職務。
中       華       民       國      九十四   年    一    月    二十六    日
                                     臺灣高雄地方法院刑事第四庭
                                               審判長法  官  簡志瑩
                                                     法  官  楊佩蓉
                                                     法  官  呂憲雄
右正本證明與原本無異。
不得上訴。
　　　　　　　　　　　　　　　　                     書記官  吳良美
中       華       民       國      九十四   年    二    月     十六     日
附錄本判決論罪科刑法條
中華民國刑法第三百三十九條
(普通詐欺罪)
意圖為自己或第三人不法之所有，以詐術使人將本人或第三人之物交付者
，處五年以下有期徒刑、拘役或科或併科一千元以下罰金。
以前項方法得財產上不法之利益或使第三人得之者，亦同。
前二項之未遂犯罰之。
中華民國刑法第三百四十六條
(單純恐嚇罪)
意圖為自己或第三人不法之所有，以恐嚇使人將本人或第三人之物交付者
，處六月以上五年以下有期徒刑，得併科一千元以下罰金。
以前項方法得財產上不法之利益，或使第三人得之者，亦同。
前二項之未遂犯罰之。
附表：
┌──┬────────────────┐
│編號│ 金融機構名稱及帳戶號碼         │
├──┼────────────────┤
│一　│ 新興郵局                       │
│    │ 局號：0000000           │
│    │ 帳號：0000000           │
├──┼────────────────┤
│二  │ 中國信託商業銀行三民分行       │
│    │ 帳號：000000000000 │
├──┼────────────────┤
│三  │ 大眾商業銀行五甲分行           │
│    │ 帳號：Ｚ00000000000 │
├──┼────────────────┤
│四  │ 第一商業銀行                   │
│    │ 帳號不詳                       │
├──┼────────────────┤
│五  │ 台新銀行                       │
│    │ 帳號：000000000000 │
│    │       五一八ＯＯ               │
└──┴────────────────┘
